臺灣苗栗地方法院民事判決　九十二年度訴字第二一四號
　　原　　　告　乙○○
　　被　　　告　丙○○
　　訴訟代理人　鄭啟霖
當事人間請求侵權行為損害賠償事件，本院於中華民國九十三年三月十七日辯論終結
，判決如下：
    主　　文
被告應給付原告新台幣肆萬捌仟伍佰壹拾捌元，及自民國九十二年五月十四日起至清
償日止，按年息百分之五計算之利息。
原告其餘之訴駁回。
訴訟費用由被告負擔十分之一，餘由原告負擔。
本判決第一項得假執行，但被告以新台幣肆萬捌仟伍佰壹拾捌拾元為原告供擔保後，
得免為假執行。
原告其餘假執行之聲請駁回。
    事　　實
甲、原告方面：
一、聲明：
（一）被告應給付原告新台幣（下同）二百十六萬五千九百零二元，及自民國九十二
      年五月十四日起至清償日止，按年息百分之五計算之利息。
（二）訴訟費用由被告負擔。
（三）願供擔保請准宣告假執行。
二、陳述：
（一）被告於九十年六月二十日十四時四十分許，駕駛車號Ｌ三—九○五○號自用小
      客車，沿國道一號高速公路內側車道由南往北方向行駛，行經北向一三五點八
      公里處即苗栗縣三義路段時，駕駛人原應注意汽車行進中注意車前狀況，隨時
      採取必要之安全措施，且汽車在行駛中不得遽然任意變換車道，如遇超越前車
      或變換車道時，應先顯示方向燈告知前後車輛，並保持安全距離及間隔，方得
      超越或變換車道，而依當時情形又無不能注意之情事，竟疏於注意及此，竟見
      同車道前方由訴外人張駿凱所駕駛車號ＦＺ—二六一六號自用小客車右後車輪
      爆胎速度減慢，即緊急煞車，並未顯示方向燈告知前後車輛，且未保持安全距
      離及間隔，變換至中線車道，未能採取必要安全措施。適原告駕駛車號ＬＹ—
      ○六四二自用小客車，沿同向中線車道行駛，見被告所駕車輛突然駛入前方，
      致閃避不及而擦撞，並失控衝撞路肩護欄，肇致原告右上臂、左膝瘀傷、前胸
      挫擦傷及右髖骨骨折等傷害，且駕駛之車輛亦遭毀損，被告上開過失傷害犯行
      ，業經本院以九十一年度苗交簡字第一二一號判處拘役三十日確定。
（二）被告不法侵害原告之身體，致原告受有損害，被告自應負賠償責任，茲就原告
      請求之金額，分述如後：
      (1)醫療費部分：二萬九千一百八十一元。
      (2)救護車費用：二千三百八十元。
      (3)計程車費：二萬八千四百三十元。
      (4)看護費部分：二十萬元。
      (5)汽車毀損支出：十一萬九千三百六十元。
      (6)喪失勞動能力：一百三十八萬六千五百五十一元。
      (7)慰撫金部分：四十萬元之慰撫金。
      (8)綜上所計，共受有二百十六萬五千九百零二元之損害，爰依侵權行為之法律
        關係，提起本件訴訟。
三、證據：提出汽車修理費發票乙紙、估價單乙紙、身心障礙者鑑定表乙紙、計程車
    費收據九紙、協和醫院、中國醫藥學院附設醫院等醫療費用收據九紙、看護費用
    計算方式與證明書乙紙、協和醫院救護車費收據乙紙、請領強制汽車責任保險金
    之收據二紙均為影本及學歷證明。
乙、被告方面：
一、聲明：
（一）原告之訴駁回。
（二）訴訟費用由原告負擔。
（三）如受不利益判決，被告願供擔保，請准免為假執行。
二、陳述：
（一）被告固於上開時地，駕駛車號Ｌ三—九○五○號自用小客車，因發現前車突然
      踩煞車，被告亦隨之踩煞車，以保持安全車距，惟該前車又突加速變換至外側
      車道繼續行駛，被告始見前方停放一輛無顯示閃光警示燈與未設置任何故障標
      誌之車號ＦＺ—二六一六號之爆胎車，旋即踩煞車以避免撞擊該車輛。詎原告
      駕駛在後應已預見上開車況，卻未注意車前狀況，並採取必要之安全措施，於
      完全未煞車之情形下直接撞擊被告之自用小客車，如認被告應負損害賠償之責
      者，參酌上開情節，原告亦與有過失。再者，原告就已領取之強制汽車責任保
      險理賠金二十四萬六千零九十二元部分，應視為被告之賠償金額，應予扣除。
（二）又原告雖因上開車禍導致身體多處傷害，惟均屬輕微。是以，原告請求之各項
      金額，恐有過高，茲分論下：
      (1)醫藥費：醫藥費之請求應以自費額為限，且不包括證書費用在內。
      (2)救護車費：本件車禍發生時間為九十年六月二十日，原告於同年八月二十一
        日未有緊急狀況，根本毋須搭乘救護車，自不得請求。
      (3)計程車費：原告所提出之計程車資費用單據，其到達地點甚多非就診或醫療
        往返醫院之必要支出，且為私文書，證據力甚低，復未說明何須均以計程車
        代步。
      (4)看護費：依原告所提出協和醫院診斷證明書記載，原告於九十年六月二十日
        至九十年六月二十三日急診住院，其住院四天之看護費，尚屬必要，逾此部
        分請求則為無理由。況且，親人間之看護，自不得與受有專業訓練之看護相
        比，其每日請求二千元，自屬過高，應以每日五百元為當。再者，原告之女
        溫素燕已結婚，尚有其家人賴其照顧，而被告多次探視，均未見其女兒隨身
        照顧，本件僅由原告之女溫素燕出具看護一百日之證明書為據，而為上開，
        自屬無理。
      (5)汽車毀損支出：車損零件部分，並未經零件折舊之計算，容有未恰，且原告
        亦將未損壞之零件，如前擋風玻璃，一併更換，此部分之請求則無理由。
      (6)喪失勞動能力：原告所受傷害骨折部位，現已行動自如，無肢障之情，且原
        告所提出之身心障礙者鑑定表，亦註明須於核發後一年內複檢，足認受傷甚
        微。
      (7)精神慰撫金：被告於發生車禍為現役軍人，現雖已退伍，然並無任何經濟基
        礎及社會地位，而原告所受傷害，終究不嚴重，且其教育程度、經濟地位及
        社會地位亦甚低，其請求慰撫金四十萬元，自屬過鉅。
三、證據：提出台灣省車輛行車事故覆議鑑定委員會覆議字第九○二四一六號函、協
    和醫院收據、汽車行車執照、修車費用統一發票、退伍令、服務證明書以上均為
    影本各乙紙，計程車收據影本八紙。
丙、本院依職權分向協和醫院、中國醫藥學院附設醫院函查原告之就診紀錄、財政部
    台灣省中區國稅局苗栗縣分局函查原告與被告之財產總歸戶及九十年度所得稅申
    報資料、國華產物保險股份有限公司新竹分公司函查原告有無請領強制汽車責任
    保險費，及調取本院九十一年度苗交簡字第一二一號刑事卷宗。
    理  　　由
甲、程序部分：
    本件原告起訴主張被告應給付原告一百萬元，及自起訴狀影本送達翌日起至清償
    日止，按年息百分之五計算之利息，繼於本院審理中，就賠償金部分擴張為二百
    十六萬五千九百零二元；又利息部分則減縮成自九十二年五月十四日起至清償日
    止，按年息百分之五計算之利息（分見卷第二一九、二三一頁），此均係擴張、
    減縮應受判決事項之聲明，核與民事訴訟法第二百五十五條第一項第三款之規定
    相符，應予准許。
乙、實體部分：
一、原告起訴主張被告於上開時地，駕駛車號Ｌ三—九○五○號自用小客車，並未顯
    示方向燈告知前後車輛，且未保持安全距離及間隔，變換至中線車道。適伊駕駛
    車號ＬＹ—○六四二自用小客車，沿同向中線車道行駛，見被告所駕車輛突然駛
    入前方，致閃避不及而擦撞，並失控衝撞路肩護欄，肇致原告右上臂、左膝瘀傷
    、前胸挫擦傷及右髖骨骨折等傷害，且駕駛之車輛亦遭毀損，被告上開過失傷害
    犯行，業經本院以九十一年度苗交簡字第一二一號判處拘役三十日確定，爰依侵
    權行為之規定，提起本件訴訟。被告則以因於前開時地，忽見前方停放一輛無顯
    示閃光警示燈與未設置任何故障標誌之爆胎車輛，旋即踩煞車以避免撞擊該車輛
    。詎原告駕駛在後應已預見上開車況，卻未注意車前狀況，並採取必要之安全措
    施，於完全未煞車之情形下直接撞擊被告之自用小客車，如認被告應負損害賠償
    之責者，應認原告亦與有過失。再者，原告各項損害賠償之請求，金額亦有過高
    ，且就已領得之強制汽車責任保險理賠金二十四萬六千零九十二元部分，應視為
    被告之賠償金額，應予扣除等語置辯。
二、原告主張被告於上開時地，駕駛車號Ｌ三—九○五○號自用小客車，並未顯示方
    向燈告知前後車輛，且未保持安全距離及間隔，變換至中線車道。適伊駕駛車號
    ＬＹ—○六四二自用小客車，沿同向中線車道行駛，見被告所駕車輛突然駛入前
    方，致閃避不及而擦撞，並失控衝撞路肩護欄，肇致原告右上臂、左膝瘀傷、前
    胸挫擦傷及右髖骨骨折等傷害，且駕駛之車輛亦遭毀損之事實，為被告所不爭執
    ，並據原告提出協和醫院、中國醫藥學院附設醫院診斷證明書各一份及醫療單據
    九紙均影本為證，另經本院依職權調閱本院九十一年度苗交簡字第一二一號刑事
    卷宗核閱屬實，堪信原告主張為真實。
三、本件原告對於被告請求因車禍發生所支出之上開各項費用之損害，被告則辯稱：
    各項金額過高，且未扣除原告已領得之汽車強制責任保險金及汽車維修零件折舊
    ，況且原告對於損害之發生亦與有過失。因此，本件損害賠償事件，經本院協同
    兩造整理爭點厥為(1)原告請求之各項金額是否過高；(2)有無與有過失之適用，茲
    分析如下：
（一）按因故意或過失，不法侵害他人之權利者，負損害賠償責任。不法侵害他人之
      身體或健康者，對於被害人因此喪失或減少勞動能力，或增加生活上之需要時
      ，應負損害賠償責任。又不法侵害他人之身體、健康、名譽、自由、信用、隱
      私、貞操，或不法侵害其他人格法益而情節重大者，被害人雖非財產上之損害
      ，亦得請求賠償相當之金額，民法第一百八十四條第一項前段、第一百九十三
      條第一項、第一百九十五條第一項分別定有明文。原告之身體及名譽，既因被
      告之不法故意侵權行為而受有損害，依首揭規定，原告自得請求損害賠償，茲
      就原告請求被告賠償費用，是否應予准許，分述如次：
  １、醫藥費用：
    (1)按侵害身體、健康所生之損害賠償，依民法第一百九十三條之規定並未明定有
      醫療費、參照修正前同法第一百九十二條之規定，自應將侵害身體、健康之醫
      療費支出，按其性質歸入增加生活上之需要費用項目內，最高法院三十九年度
      台上字第九八七號判例亦明示因車禍致身體或健康受傷害而支出之醫療費，得
      依民法第一百八十四條規定向肇事之加害人請求賠償之意旨。又保險給付請求
      權之發生，係以定有支付保險費之保險契約為基礎，與因侵權行為所生之損害
      賠償請求權並非出於同一原因。後者之損害賠償請求權，殊不因受領前者之保
      險給付而喪失，兩者除有保險法第五十三條關於代位行使之關係外，不生損益
      相抵問題，固經最高法院著有六十八年台上字四二號判例。惟該判例係針對保
      險法而為，旨在闡述保險人得代位行使被保險人對於加害人之損害賠償請求權
      時，被保險人即不得再向加害人請求損害賠償。尚難依該判例而謂除保險法第
      五十三條規定之情形外，縱保險法以外之法律有保險人得代位行使被保險人之
      權利之規定，被保險人於受領保險給付後，仍得向加害人請求損害賠償。依保
      險法第一百三十五條準用第一百零三條規定，傷害保險之保險人固不得代位行
      使被保險人對於加害人之損害賠償請求權，惟全民健康保險法第八十二條規定
      ：「保險對象因汽車交通事故，經本保險提供醫療給付者，本保險之保險人得
      向強制汽車責任保險之保險人代位請求該項給付。」全民健康保險法為保險法
      之特別法，依特別法優於普通法之原則，全民健康保險法第八十二條應優先於
      保險法第一百三十五條、第一百零三條之規定而為適用。從而全民健康保險之
      被保險人因汽車交通事故，經全民健康保險提供醫療給付者，全民健康保險之
      保險人自得向強制汽車責任保險之保險人代位請求該項給付。而依強制汽車責
      任保險法第三十條規定，於該範圍內，加害人或強制汽車責任保險之被保險人
      之損害賠償責任即因而解免，全民健康保險被保險人對於加害人之損害賠償請
      求權亦因而喪失，有最高法院八十八年度台上字第三五三號判決可資參照。是
      以，原告僅得請求其自費負擔之醫療費用額。
    (2)經查：關於原告就診期間所支付之證書費用，於本件被害以前雖無此需要，因
      本件身體受被告不法侵害而需就診治療，始有支付此部分支出之需要，乃原告
      為證明因就診所支出費用，以利其在訴訟程序中得為證據之用，實非屬嚴格之
      醫療費用，故於醫療費用中應扣除證書費用，有最高法院六十六年第五次民庭
      庭推總會議決議（二）可資參照。因此，原告所提出中國醫藥學院附設醫院分
      於九十一年十月二十一日、九十二年四月二十二日所開立收據所開立收據證書
      費用各為一百元（分見卷第十、第一０五頁）、協和醫院先後於九十年八月二
      十一日、九十一年八月二十一日所開立收據證書費用，各為一百元及六百元（
      分見卷第十二、十三頁），共計有九百元，應予扣除。
    (3)次查：原告於九十年六月二十日起至同年月二十三日止，在協和醫院診療之費
      用，自付額部分為六千三百十元，健保費用則有一萬八千六百六十九，有該院
      九十三年一月三十日協和字第十七號函在卷可稽（見卷第二一二頁），在中國
      醫藥學院附設醫院自付額部分則有五千六百四十二元（三一０＋四四五二＋五
      三０＋三五０＋一００＋一００＋二五０＝六０九二，分見卷第八至十四頁）
      ，綜上自付額部分共計有一萬二千四百零二元（六０九二＋六三一０＝一二四
      ０二），再扣除上開證明書費用九百元，原告得請求之醫療費用則為一萬一千
      五百零二元（00000－000＝一一五０二），逾此部分之請求，則無理
      由應予駁回。
  ２、救護車費：
      被告雖辯以：本件發生車禍之時間為九十年六月二十日，而原告所提出救護車
      費用收據之日期卻為九十年八月二十一日，顯不相符，且未有緊急狀況，根本
      毋須搭乘救護車等語置辯。然經本院依職權向協和醫院函詢原告是否於九十年
      六月二十日確有搭乘該院救護車送急診乙節，經該院九十三年一月三十日以協
      和字第十七號函覆確實有搭乘救護車，費用則有二千三百八十元在卷可稽（見
      卷第二一二頁），被告所辯為無理由，不足採信。而原告既因上開車禍身體多
      處受傷，則確實有使用救護車之必要，原告此部分之主張，洵屬正當。
  ３、增加生活費用即計程車費：
　  (1)按損害賠償之債，以有損害之發生及有責任原因之事實，並二者之間，有相當
      因果關係為成立要件。故原告所主張損害賠償之債，如不合於此項成立要件者
      ，即難謂有損害賠償請求權存在，有最高法院七十二年度台上字第三四三三號
      判決可資參照。又所謂相當因果關係，係指依經驗法則，綜合行為當時所存在
      之一切事實，為客觀之事後審查，認為在一般情形上，有此環境，有此行為之
      同一條件，均發生同一之結果者，則該條件即為發生結果之相當條件，行為與
      結果間即有相當因果關係；反之，若在一般情形上，有此同一條件存在，而依
      客觀之審查，認為通常不發生或不必皆發生此結果者，則該條件與結果並不相
      當，不過為偶然之事實而已，其行為與結果間即無相當因果關係可言。且損害
      賠償之債，以實際上受有損害為成立要件，倘無損害，即不發生賠償問題；被
      害人實際上有否受損害，應視其財產總額有無減少而定。原告所提出計程車費
      用證據，依上所述，應以就醫回診所必要者為限，方得請求之。
    (2)經查：原告雖主張有前往板橋就醫之必要，因而提出計程車費用收據，然是否
      須至板橋就醫部分，原告須舉證證明確實有轉診之必要，惟並未提出任何積極
      證據以實其說，且於本院審理中亦僅陳稱：係因親友介紹才至板橋醫院看診（
      見卷第一四四頁）。基此，則往返板橋醫院之交通費用請求，即屬無據。次查
      ：依證人陳黃淑惠於本院審理中結證稱陳述：與原告於九十一年十二月間，在
      后里火車站相遇，一同搭乘火車，被告雖一跛一跛的行走，然無家人陪同、攙
      扶（分見卷第一四一至一四三頁）；及證人劉俊輝醫師亦結證稱：原告右邊髕
      股下端橫向骨折，非粉碎性之骨折若施以鋼釘並打上石膏，約六至八週可移除
      石膏活動（分見卷第五十八頁、第二二０、二二一頁）等語以觀，原告所得請
      求之部分，應限於下列往來協和醫院及中國醫藥學院附設醫院進行診療時，往
      返家中之交通費用：九十年六月二十六日、八月一日、八月十四日及八月二
      十一日四日中，每日各一千六百元，共六千四百元（四Ｘ一六００＝六四００
      ）；九十一年六月十三日計程車費一千元；九十一年九月十日計程車費一
      千元；九十一年九月十二日計程車費五百元；九十一年十月七日及十月二
      十一日每日計程車費各一千元，共二千元（二Ｘ一０００＝二０００）；九
      十二年一月三日及一月十七日每日計程車費各一千元，共二千元（二Ｘ一００
      ０＝二０００）；九十二年四月二十二日計程車費一千二百元（分見卷第七
      頁至十四頁就診紀錄），上述至金額共計一萬四千一百元整（六四００＋
      一０００＋一０００＋五００＋二０００＋二０００＋一二００＝一四一００
      ）為有理由，逾上所述計程車費用之請求，為無理由。
  ４、看護費：
    (1)原告主張伊受傷後，均由女溫素燕自九十二年六月二十一日起至九十年九月二
      十八日止（共一百日）貼身照顧，看護費用以每日二千元計算，共請求二十萬
      元，並出具溫素燕簽章之證明書乙紙為證（見卷第二六頁），被告則辯稱：看
      護日數太長，且親屬間之看護不得請求，即便可請求，金額亦過高云云。經查
      ：依協和醫院回函表示：乙○○於九十年六月二十日車禍，來院時之診斷為右
      上臂瘀傷、前胸挫擦傷、左膝瘀傷、右手挫傷、右側髕骨骨折，其右側髕骨骨
      折需開刀治療，術後骨折可癒合，六至八週可移除石膏活動（見卷第九八頁）
      ；證人甲○○即原告之夫證稱：原告出院後每天到處往外跑，在家中原告不需
      人家幫忙，就可以生活自理，包括大小便、穿衣服、飲食，原告因車子壞了，
      所以自己騎機車或走路出門（見卷第一七二頁），再參以證人陳黃淑惠前開證
      詞，及原告所受之傷勢並非嚴重，並無原告所主張看護日數之必要。次查：證
      人劉俊輝結證稱：‧‧‧‧原告在協和醫院住院四天即出院返家，原告打石膏
      要六到八個星期，鋼釘也要在一年以後才能拔起，在門診亦可拔鋼釘，大約二
      、三天就可康復（見卷第二二一頁），及原告於中國醫藥學院附設醫院住院拔
      鋼釘三日，有該院九十二年六月二日院歷字第九二０六一八四九號（見卷第五
      六頁）在卷可稽，是原告需要看護之日數，應以實際住院診療之日數為限，即
      原告於九十年六月二十日至九十年六月二十三日，在協和醫院住院治療（見卷
      第二一二頁）、九十一年九月十日至九十一年九月十二日在中國醫藥學院附設
      醫院住院拔除體內鋼釘，故原告此部份之請求，應以住院七日為有理由，逾此
      部分之請求，為無理由。
    (2)按被害人因傷住院需人看護而僱用職業護士之看護費用，得請求加害人賠償，
      惟若係由親屬朋友代勞時，其情形亦同，不能因此免除加害人之責任，故應衡
      量及比照職業護士看護情形，認被害人受有相當親屬看護費之損害，得向加害
      人請求賠償。經查，原告因本件車禍致右上臂瘀傷、前胸挫擦傷、左膝瘀傷、
      右手挫傷、右側髕骨骨折，其右側髕骨骨折需開刀治療，須人看護乙節，業經
      本院依職權向協和醫院函查屬實（見卷第一三七頁），又原告在中國醫藥學院
      附設醫院住院拔除鋼釘，衡情原告腿部於住院期間，行動恐有不便之處，應有
      看護之必要。又現今二十四小時伴護者之看護工薪資，參照台灣大學附設醫院
      及台北縣住院病患家事服務職業工會，每日二千百元至二千二百元為據，此為
      本院歷次審理此類事件所明知之事項。是以，原告於住院期間須人全天照護，
      已如前述，原告於住院期間僱請其女溫素燕前往醫院擔任看護，並以每日二千
      元計算，則為有理由，被告上開所辯，尚無可採。原告之請求，每日二千元，
      有七日住院期間，共計一萬四千元整（七Ｘ二０００＝一四０００）為有理由
      ，逾此金額部分，為無理由。
  ５、喪失勞動能力：
    (1)按勞動能力之減少程度固應以被害人之職業性質、年齡、再教育、再就職或轉
      業之可能性、被害人所殘存能力適於選擇何種職業等因素綜合判斷認定，且評
      價被害人喪失或減少勞動能力之損害，應就被害人受傷前之身體健康狀態、教
      育程度、專門技能、社會經驗等各方面斟酌之，不能以一時一地之工作收入為
      準，且應以其能力在通常情形下可能取得之收入為準，最高法院著有六十三年
      台上字第一三九四號判例、六十一年台上字第一九八七號判例要旨可供參酌。
    (2)經查：原告以賣便當維生，薪資以抽頭的方式計算，其最高學歷為初中畢業，
      另依財政部台灣省中區國稅局苗栗縣分局（見卷第一五二頁）、中區國稅局大
      屯稽徵所（分見卷第一五五、一五六頁）及北區國稅局新竹縣分局（分見卷第
      一六一、一六二頁）函查原告財產總歸戶及九十年度所得稅申報資料中，原告
      名下僅有汽車一輛，並無任何所得申報資料。次查：證人劉俊輝結證稱：‧‧
      ‧‧原告打石膏要六到八個星期，鋼釘也要在一年以後才能拔起，拔鋼釘到出
      院要兩、三天就會出院‧‧‧‧要定期回診、換藥，不用施以特別診療（見卷
      第二二一頁）。因此，原告喪失行動能力期間至多不逾八週即二十八日，是以
      ，原告所得請求之部分，應僅限於上開住院期間共七日，及另依原告之傷勢確
      有下列回診檢查之必要：九十年八月二十一日、九十一年六月十三日、同年九
      月十日、同年十月七日、同年月二十一日、九十二年一月十七日、同年三月四
      日就醫回診（卷第八至十頁、五六、一０五頁），雖一般回診診療，醫療行為
      固然短暫，然須考量被告人路程往返等時間，仍應以整日計之，共計十四日無
      法正常工作為宜。依民事訴訟法第二百二十二條第二項之規定：當事人已證明
      受有損害而不能證明其數額或證明顯有重大困難者，法院應審酌一切情況，依
      所得心證定其數額，基此，本院認為應以現行基本工資即以月薪一萬五千八百
      四十元、日薪五百二十八元為計算基準。故原告此部份之請求以七千三百九十
      二元整（十四Ｘ五二一八＝七三九二）為有理由，應予允許，逾此金額部分為
      無理由，應予駁回。
  ６、精神慰撫金：
      原告主張其因車禍受傷，除肉體上痛苦不堪外，精神上痛苦無以復加，為此請
      求四十萬元之慰撫金。按精神慰撫金核給之標準固與財產上損害不同，然非不
      可斟酌雙方身分資力與加害程度，及其他各種情形核定相當之數額，最高法院
      著有五十一年台上字第二二三號判例可資參照。查原告遭逢本件車禍之巨變，
      受有上臂瘀傷、前胸挫擦傷、左膝瘀傷、右手挫傷、右側髕骨骨折，其右側髕
      骨骨折需開刀治療等傷害，並接受數次手術，其受有精神上及肉體上之痛苦，
      亦屬當然，原告復領有之身心障礙手冊一紙在卷可稽（見卷第二九頁）。另本
      院依職權分向財政部台灣省中區國稅局苗栗縣分局、中區國稅局大屯稽徵所及
      北區國稅局新竹縣分局，函查原告財產總歸戶及九十年度所得稅申報資料中，
      原告名下僅有自用小客車一輛，並無綜合所得稅申報資料，已如前述，而被告
      名下並無任何財產，且綜合所得稅申報金額亦僅為四萬九千五百元，本院參酌
      兩造之身分地位、經濟狀況、原告所受之傷害及本件侵權行為發生在國道高速
      公路上，高速行進車輛因突發車禍，駕駛人內心所受之恐懼等情狀，認為原告
      請求四十萬元之慰撫金，尚屬過高，應予核減為二十萬元，方屬公允。
  ７、汽車毀損支出：
    (1)按不法毀損他人之物者，被害人得請求賠償其物因毀損所減少之價額，民法第
      一百九十六條亦著有明文。被告因上開過失不法侵害行為，導致原告所駕駛上
      開車輛毀損，自應就原告所受之損害負賠償責任。次按物被毀損者，被害人除
      得依民法第一百九十六條之規定請求賠償外，並不排除民法第二百十三條至第
      二百十五條之適用，依民法第一百九十六條請求賠償物被毀損所減少之價額，
      得以修理費用為估定標準，但以必要者為限，例如修理材料以新品換舊品，應
      予折舊，最高法院七十七年五月十七日、七十七年度第九次民事庭會議決議可
      資參照。經查：原告主張系爭汽車因前揭車禍受損，支出修車費十一萬九千三
      百六十元，其中工資部分共三萬七千元，零件材料及烤漆費用共八萬二千三百
      六十元，業經提出汽車修理廠之估價單之收據影本為證（見卷第二七號），自
      應憑採，被告雖辯稱：前擋風玻璃並未毀損，原告仍予以更換云云，惟本院審
      酌車禍發生當時之車輛照片，前面擋風玻璃確實有明顯裂痕，有現場照片二幀
      在卷可稽（見偵卷第二十八頁），被告上開所辯，不足採信。
    (2)次查：上開車輛係為八十一年八月發照，有原告提出之汽車行車執照影本一紙
      在卷可稽（見卷第八一頁），則至九十年六月二十日發生車禍時，計使用八年
      十一個月（不滿一月者以一個月計），依前揭說明，以新品換舊品而更換之零
      件，即應予折舊，而依行政院（七九）財字第Ｏ六七Ｏ號、台（四五）財字第
      一四八Ｏ號令所頒之「固定資產耐用年數表」及「固定資產折舊率表」之規定
      ，系爭汽車之耐用年限為五年，再依財政部（五八）如財稅發字第一Ｏ八三號
      發佈之固定資產折舊採定率遞減法之計算方法，其每年應折舊千分之二二六，
      採用定率遞減法計算折舊者，其最後一年之折舊額，加歷年折舊累計額，其總
      和不得超過該資產成本原額之十分之九，故逾耐用年數之系爭車輛仍有相當於
      新品資產成本百分之十之殘值，本件系爭汽車既已逾耐用年數，其修理之材料
      部分費用八萬二千三百六十元，扣除折舊額後，僅能就其中十分之一之殘值即
      八千二百三十六元，認為係必要之材料修復費用，加上工資之必要支出三萬七
      千元，共計四萬五千二百三十六元（八二三六０Ｘ十分之一＋三七０００＝四
      五二三六元）為有理由，逾此範圍即非必要之修理費用，其請求應予駁回。
（二）綜上所述，原告因身體傷害及系爭汽車毀損所受損害，合計共有二十九萬四千
      六百十元整（一一五０二＋二三八０＋一四一００＋一四０００＋七三九二＋
      二０００００＋四五二三六＝二九四六一０）之損害。
（三）又按保險人依本法規定給付保險金，視為加害人或被保險人損害賠償之一部分
      ；加害人或被保險人受賠償請求時，得扣除之，強制汽車責任保險法第三十條
      訂有明文。經查：本院依職權向國華產物保險股份有限公司新竹分公司函查原
      告依強制汽車責任保險法規定，已領得殘廢給付十九萬元、醫療費用五萬六千
      九十二元（見卷第二０二頁），共計二十四萬六千零九十二元，此亦為兩造所
      不爭執，故應上開規定，應予扣抵。基此，本件原告所得請求之金額則為四萬
      八千五百一十八元（000000－000000＝四八五一八）。
四、另被告抗辯：原告與有過失，應減輕其賠償責任云云。經查，本件車禍既係被告
    於九十年六月二十日十四時四十分許，駕駛車號Ｌ三—九○五○號自用小客車，
    沿國道一號高速公路內側車道由南往北方向行駛，行經北向一三五點八公里處即
    苗栗縣三義路段時，見同車道前方由訴外人張駿凱所駕駛車號ＦＺ—二六一六號
    自用小客車右後車輪爆胎速度減慢，即緊急煞車，並未顯示方向燈告知前後車輛
    ，且未保持安全距離及間隔，變換至中線車道所致，有現場事故調查報告表、車
    輛撞擊照片及警訊筆錄在卷可稽（見偵卷第四至十頁），堪認本件車禍肇事責任
    在於被告一方，被告上開過失傷害犯行，亦業經本院以九十一年度苗交簡字第一
    二一號判處拘役三十日確定外，復有台灣省車輛行車事故覆議鑑定委員會覆議字
    第九○二四一六號函（卷第一五三頁）鑑定意見，認為以被告駕駛自小客車閃避
    失當為肇事主因，原告並無任何肇責亦採相同見解，被告復未就原告有何與有過
    失等情積極舉證以實其說，被告上開辯稱，顯無理由，不足採信。
五、綜上所述，原告本於侵權行為之法律規定，得請求之金額為四萬八千五百一十八
    元，原告請求如數之金額，及自催告後之九十二年五月十四日起至清償日止，按
    年息百分之五計算之法定遲延利息，為有理由，應予准許，逾此請求，為無理由
    ，應予駁回。
六、末按所命給付之金額或價額未逾新臺幣五十萬元之判決，法院應依職權宣告假執
    行，民事訴訟法第三百八十九條第一項第五款定有明文，本件原告陳明願供擔保
    ，聲請宣告假執行，就其勝訴部分，本院所命給付之金額僅為四萬八千五百一十
    八元，未逾五十萬元，依上開規定，本院就此部分自應依職權宣告假執行，原告
    聲請願供擔保宣告假執行，此不過促使法院職權發動，本院無須就其此部分為准
    駁之判決，惟被告陳明願供擔保請准免為假執行之宣告，亦無不合，爰酌定相當
    擔保金額准許之。至原告敗訴部分，其餘假執行之聲請，因訴之駁回而失所附麗
    ，不應准許，應予駁回。
七、本件事證已臻明確，兩造其餘攻擊防禦方法及舉證，均與判決結果無影響，毋庸
    一一論述，附此敘明。
八、據上論結，本件原告之訴為一部有理由，一部無理由，依民事訴訟法第七十九條
    、第三百八十九條第一項第五款、第三百九十二條第二項，判決如主文。
中　　　華　　　民　　　國　　九十三　　年　　　三　　　月　　三十一　　日
                                        民事庭法　　　官    吳振富
正本係照原本作成
如對本判決上訴，須於判決送達後廿日內向本院提出上訴狀
中　　　華　　　民　　　國　　九十三　　年　　　三　　　月　　三十一　　日
                                               法院書記官    陳玲誼
